【裁判字號】    94,消,15
【裁判日期】    950628
【裁判案由】    損害賠償
【裁判全文】
臺灣臺北地方法院民事判決                94年度消字第15號
原      告  丙○○
訴訟代理人  簡旭成律師
            蔡雲璽律師
複代理  人  黃啟逢律師
被      告  東京都保全股份有限公司
法定代理人  甲○○○
訴訟代理人  乙○○
上列當事人間損害賠償事件，本院於民國95年6月12日言詞辯論
終結，判決如下：
    主  文
原告之訴及假執行之聲請均駁回。
訴訟費用由原告負擔。
    事  實
甲、原告方面：
壹、聲明：被告應給付原告新台幣（下同）154萬0,500元整及自
    起訴狀繕本送達翌日起，按年息5%計算之利息；願供擔保，
    請准宣告假執行。
貳、陳述：
一、原告為「第一家庭」公寓大廈社區（下稱系爭社區）C9 棟
    一樓住戶，系爭社區由管理委員會於民國94年5月間與被告
    公司簽訂保全契約合約書，期間自94年6月1日至95年3月31
    日止，負有警衛安全管理工作之義務，原告分別於於93 年8
    月、94年1月、94年7月26日反應C9棟一樓警報器故障，惟被
    告均無法切實解決而一再拖延，致94年8月31日因小偷潛入
    、逗留、爬牆翻入，因警報器故障而無法發揮防盜功能，被
    告雖辯稱其已報陳社區簽約維護廠商，但均未切實督促修復
    ，以致因一再延宕，而使竊賊楊永吉於94年8月31日自社區
    外翻牆後，再進入原告住宅竊取財物。
二、案發當時被告派駐值班警衛葉金龍，毫無知覺，依法院勘驗
    監視錄影帶結果，竊賊出現在停車場後逗留等待4分鐘，被
    告之保全人員即應立刻按下對講機詢問，可是此時值班之葉
    金龍一直未監看錄影帶發現異狀。其後竊賊翻牆越入社區到
    達原告家陽台上，來回走動3次，甚至竊賊以不明物體遮住
    攝影機，期間約3分鐘，如果值班之葉金龍注意螢幕異狀，
    可立即採取措施，而可避免竊案發生。其顯然怠忽職守，未
    盡到防盜責任，致原告住宅內物品失竊。依前開保全契約第
    2條、第5條約定，被告負有警衛安全工作企劃、執行、監督
    ，並應盡善良管理人注意義務，又依其報價明細表其工作內
    容包含門禁管理、裝潢施工管制安全、防盜、防竊、巡邏，
    今因被告延宕警報器修理，又因受雇人執行保全業務重大過
    失，致使原告家中失竊財物，致應負賠償責任，為此原告依
    民法第184條第1項前段、第188條第1項及消費者保護法第51
    條規定，請求被告賠償損害額2分之1懲罰性賠償金。
三、原告失竊物品有如原證5清單內所列包括勞斯丹頓真鑽對錶
    、8 克拉祖母綠套組、7克拉天然藍寶男戒、女戒之發票，
    供鈞院審酌，總共失竊價值約102萬7,000元。就原告損失金
    飾部分，其中黃金金價，據中央信託局網路銀行查詢結果，
    該日黃金買進價1兩為17,365元，則黃金1錢約為1,736.5元
    ，原告以加工後金飾按1錢1800元計算，價格應屬相當。
四、被告辯稱原告非管理契約之當事人，並無請求權云云。惟原
    告非以契約關係請求，而以侵權行為請求賠償。另被告稱系
    爭契約關係係存在於社區管委會與被告公司間；惟公寓大廈
    管理委員會並非法人，無權利能力，系爭社區管委會與被告
    簽訂契約自應直接對全體住戶發生效力。被告另稱原告該日
    窗戶未關，而與有過失云云；然被告未做好保全工作，關窗
    並非住戶要作之防盜工作。，
參、證據：提出保全委任契約書影本1份、住戶反映意見紀錄表
    影本1份、照片4張、報案紀錄影本1份、原告各項珠寶證明
    單影本1份、報價明細表影本1份、警訊筆錄影本1份等件為
    證，並聲請向基隆市警察局第三分局調閱本件竊案報案紀錄
    及勘驗錄影帶等。
乙、被告方面：
壹、聲明：如主文所示。
貳、陳述：
一、依公寓大廈管理條例第36條規定，公寓大廈管理委員會職務
    以關於公寓大廈周圍安全及環境維護，而系爭社區管委會與
    被告訂約第1條約定「委任標的建築物」註明以「共用及約
    定共用部分」為範圍，因此社區內具有獨立使用特性之專有
    部分及約定專用部分遭受竊盜所致損害，非被告管理維護範
    圍，故於契約中第10條第5款列為被告免予賠償責任事由。
二、原告指訴「警報器故障」被告未切實督促修復云云。但原告
    分別於93年8月12日、94年1月25日、7月26日3次提出異常，
    被告公司分別轉知維修廠商維修。原告稱被告一再拖延，使
    盜賊有可乘之機，但被告於94年7月28日曾報請原簽約廠商
    「羽欣通信公司」查修，原告指稱與事實不符。再原告社區
    委由被告公司職司安全維護事務，非簽約廠商應對警報器護
    之責，被告依「住戶反應意見」報請並督促維修，已盡善良
    管理人注意義務。
三、原告指訴「竊賊在停車場逗留等待4分鐘... 翻牆越入於原
    告陽台上，來回走動3次... 以不明物遮住攝影機約3分鐘」
    云云。但竊賊逗留之處所係第3人均可「逗留」之公共區域
    ，非原告社區之共用或約定共用部分，並非原告社區專用之
    停車場。又「竊賊翻牆進入原告陽台出現畫面約30秒60秒，
    且監視螢幕安管員24小時應予盯視之義務」，當日泰利颱風
    來襲，主管機關宣佈下午4時停課停班，當時對整個社區之
    安全維護，以防颱為被告主要事務，被告派任保全人員當時
    亦無法整日盯視16格電視螢幕，原告因竊賊「逗留、翻牆、
    陽台來回走動3次」3分鐘或數10秒，雖未為被告在16格電視
    螢幕上察覺，惟並非被告派駐人員怠忽職守，原告所指有所
    誤認。
四、原告稱其失竊物品其多，但警方於逮捕竊賊楊永吉後，對原
    告製作筆錄，警方以案發時為94年8月31日，為何至今（94
    年9月4日)始報案，原告曾答覆因尋找各項寶石清單，至今
    始向警方製，又原告主張其損失甚多，但原告當日門窗未銷
    ，且有價值百萬餘元珠寶存放家中，未設系統保全，被告人
    員無法特別留意原告住宅。再者原告以被告構成侵權行而請
    求賠償，但保全契約第9條約定每月報酬為12萬6,000元，最
    高賠償額為當月服務費用10%，原告請求賠償部分已超過契
    約約定。
    理  由
一、本件原告起訴主張：原告為系爭社區C9棟一樓住戶，系爭社
    區由管委會與被告簽訂保全契約，原告已曾就社區警報器故
    障反應，要求被告切實解決，但被告拖延，致94年8月31日
    竊賊楊永吉潛入、逗留、爬牆翻入社區，潛入原告住宅，而
    竊得原告所有價值計102萬7,000元等手錶、珠寶飾品，楊永
    吉犯行均由攝影機攝錄顯現在社區門房監視器上，但被告派
    駐保全人員葉金龍，毫無知覺，怠忽職守，為此原告依民法
    第184條第1項前段、第188條第1項、消費者保護法第51條規
    定，求為命被告賠償154萬0,500元與遲延利息之判決。
    被告則以：原告所指警報器故障，但被告已轉知廠商維修；
    原告指訴竊賊在停車場逗留云云，然竊賊逗留處所係第3人
    均可逗留區域，非原告所屬系爭社區，或約定之共用部分，
    非被告人員怠於職守，再原告損失物品之現在價值未舉證詳
    明；原告基於民法第188條第1項僱用人侵權責任請求賠償，
    又未對保全人員葉金龍起訴，或提出已取得對葉金龍求償經
    法院判決成立之證明，葉金龍有無執行疏失未確認，自不能
    要求被告負僱用人連帶賠償責任等語，資為抗辯。
二、原告主張94年8月31日因竊賊楊永吉自社區外翻牆侵入其住
    宅竊取其所有之手錶、珠寶飾品等受有損害之事實，業據原
    告提出提出保全委任契約書影本1份、住戶反映意見紀錄表
    影本1份、照片4張、報案紀錄影本1份、原告各項珠寶證明
    單影本1份、報價明細表影本1份、警訊筆錄影本1份等件為
    證，並經基隆市警察局第三分局提供查獲楊永吉竊盜坦承竊
    取原告住宅財物之調查筆錄、錄影帶等件可證，被告則以上
    揭情詞置辯。因之，本件兩造所不爭執者為：
    (一)被告與原告所住系爭社區簽訂保全契約，契約有效期限自
      94年6月1日至95年3月31日止。
    (二)原告在系爭社區所住C9棟一樓房屋於94年8月31日係竊賊
      楊永自社區外翻牆潛入原告住宅內竊取原告之財物。
三、兩造所爭執應經本院審核者為：(一)被告應否負侵權行為賠償
    責任？(二)被告應否按消費者保護法懲罰性賠償規規定賠償原
    告損失？茲分述之：
（一）被告應否負侵權行為賠償責任：
    1.原告依民法第184條第1項前段、第188條第1項規定，主張
      被告應負侵權行為賠償責任（見本院卷第41頁）。按民法
      第184條第1項前項規定侵權行為以故意或過失不法侵害他
      人之權利為成立要件，故主張對造應負侵權行為責任者，
      應就對造之有故意或過失負舉證責任。本件原告認被告應
      負賠償責任，是以被告公司未就原告連續3次反應社區C9
      棟樓警報器故障切實解決，被告之受僱人葉金龍於94年8
      月31日下午當班時未能注意監視器已顯示竊盜犯楊永吉已
      在社區外逗留、爬牆翻入、潛入原告住宅等而認有消極不
      作為之故意與過失行為。
    2.原告指稱被告拖延未解決警報器之事實；經查，原告於93
      年8月12日、94年1月25日、7月26日3次提出警報器異常，
      嗣經被告轉知維修廠商於(1)93年8月15日廠商查修，於同
      年8月18日重新擦拭灰塵測試正常，(2)94年1月28日召商維
      修，94年1月31日重檢線路，(3)94年7月28日報請廠商查修
      ，有原告提出之住戶反映意見服務紀錄彙整表影本可證（
      見本院卷第9至11頁），依此尚難認被告拖延解決警報器
      故障，且此之警報器發生於94年7月26日之前，與94年8月
      31日間之系爭竊盜事件，並無相當因果關係。
    3.原告另指稱被告之保全人員葉金龍未注意監視上顯示竊盜
      犯楊永吉入侵社區之事實；經查，竊盜犯楊永吉於基隆市
      警察局第二分局調查時坦承：其自己一人趁基隆市○○路
      20 巷32號住宅因窗戶未關侵入行竊，竊得金手鍊3條等財
      物，看得跳瑵市場雜誌以公共電話連絡數名買主後，總計
      約得款15萬餘元代價，另珠寶因我不識貨就丟棄於垃圾桶
      內，並已倒掉，此案總計得款約21萬元，所得花用殆盡等
      語（見本院卷第72頁）。經本院播放警方提供之錄影帶，
      顯示因影像呈黑影，而無法確認。
    4.原告提出2份光碟片以證明被告保全人員具有過失，經勘
      驗播放顯示：播放第1片光碟片顯示監視器分隔為16格，
      其中1格顯示大約3分鐘時候顯現竊盜犯騎摩托車出現於社
      區外停車場等待大約4分鐘後，出現在第14格翻牆越入社
      區到達原告家陽台上，來回走動3次，以不明物體遮住攝
      影機，約3分鐘後，保全人員交班後不明物體被吹落，始
      發現原告住家隔壁攝影機即螢幕上第14格，已為天黑而只
      有隔壁燈光亮點顯現；竊盜犯進入後，因天黑無法清楚照
      射，之後在第7格發現竊盜犯提了2袋物品在機車道出現2
      次，第2次隨即騎車離開等情（見本院卷第107頁）。依此
      ，竊盜犯楊永吉在社區外停車場等待大約4分鐘，以不明
      物體遮住約3分鐘後，保全人員葉金龍與其他保全人員交
      接。但依被告與社區簽訂之保全契約第1條約定，被告之
      保全維護範圍係指標的物共用及約定共用部分，第5條約
      定被告提供警衛應善盡善良管理人之注意義務，且執行業
      務應遵守誠實信用原則；第10條約定社區區分所有權人專
      有及約定專用部分之竊盜所致損害除經司法機關判定歸責
      被告外，被告不負賠償責任等語（見本院卷第7頁）；因
      之，前述被告人員所注意範圍以社區之公共部分，社區外
      停車場雖顯現在監視器，但以4分鐘時間，難以判定出入
      該停車場之人為竊盜犯；又竊盜犯楊永吉翻牆進入社區，
      以不明物體遮住攝影機3分鐘，但保全人員葉金龍正在交
      班，當日颱風來襲住戶提前下班及楊永吉稱因原告門窗未
      關即逕行進入，而保全人員非於當班時間均以監視器為注
      意範圍等，該3分鐘時間未注意及不明物體遮住攝影機，
      尚難認葉金龍即欠缺保全人員注意義務。又前開監視器僅
      有2個時點出現楊永吉身影，時間短暫，一般保全人員在
      16格監視器上難以發現。
    5.綜上，本件原告雖主張被告對社區內警報器故障怠於維修
      ，與保全人員葉金龍欠缺注意等，尚不足認為符合侵權行
      為法的行為人欠缺注意而具過失情形，是被告並不負民法
      第188條第1項之僱用人侵權連帶責任。
（二）被告應否按消費者保護法賠償原告損失？茲分述之：
    1.經查系爭保全契約第9條1項約定，被告如有未盡善良管理
      人注意義務致系爭社區受損時，被告應負損害賠償責任，
      但每月最高賠償金額不超過當月服務費用10%。是以被告
      係與原告間成立保全契約關係，原告受該契約保護效力所
      及之第3人，兩造間無契約關係存在。依契約約定被告每
      月收取服務費用12萬5,000元，依保全契約約定，被告對
      系爭社區賠償最高額度為12,500元。
    2.本件保全契約第9條約定應負賠償責任上限，係分配雙方
      所應負之責任及保全時間、空間內所發生之危險事故，如
      不為如此規定，則金錢、貴重物品所冒之風險極大，而保
      全業者，將無法控制或負擔保全之責任。又保全契約中服
      務費之收取數額與所提供之賠償責任成正比關係，可防範
      道德危險及其他保全公司無法掌控事由所造成之損害責任
      ，是以約定保全公司之賠償上限無違反平等互惠或誠實信
      用原則之情形。如以契約關係約定保全公司賠償上限，則
      受契約保護作用效力所及之第3人，以侵權行為請求保全
      公司賠償，在契約責任與侵權責任競合交互影響情形下，
      亦應受此限制。又消費者保護法對所規範之服務，並未明
      確定義，保全業是否為消費者保護法所規範之服務，亦有
      疑義。因之，要求保全業負擔消費者保護法懲罰性賠償規
      定，尚不足取。
    4.綜上，本件被告派駐保全人員葉金龍，依上開事證，尚難
      認其欠缺保全契約約定之監視注意義務，且被告與系爭社
      區訂立保全契約賠償上限，原告依消費者保護法第51條規
      定請求被告賠償其損害額2分之1金額，並非有據。
四、綜上所述，原告主張被告人員未善盡注意義務致竊賊入侵社
    區，進入其房屋竊取物品構成侵權行為等情，並不足採。被
    告抗辯原告未依契約關係請求，而以侵權行為關係請求，但
    未對被告之保全人員葉金龍注意範圍等舉證詳盡，應可採信
    。從而，原告本於民法第184條第1項、第188條第1項及消費
    者保護法第51條規定，請求被告負擔僱用人侵權行為連帶責
    任給付154萬0,500元及自起訴狀繕本送達翌日即94年12月23
    日起至清償日止，按年息5%計算之利息，為無理由，不應准
    許。原告之訴既經駁回，其假執行之聲請失其依據，併予駁
    回。
五、結論：本件原告之訴為無理由，依民事訴訟法第78條，判決
    如主文。
中    華    民    國    95    年    6     月    28    日
                  民事第三庭    法  官  李維心
以上正本係照原本作成
如對本判決上訴，須於判決送達後20日內向本院提出上訴狀
中    華    民    國    95    年    6     月    28    日
                                書記官  詹雪娥


司法院資訊處製作；財團法人民間司法改革基金會備份。
